臺灣宜蘭地方法院行政訴訟判決
110年度監簡字第15號
原      告  梅一強    現於法務部矯正署宜蘭監獄執行中
被      告  法務部矯正署

代  表  人  黃俊棠  
上列當事人間監獄行刑法事件，原告不服法務部矯正署110年2月
19日法矯署教決字第11001462460號函（下稱原處分）及110年4
月15日法矯署教字第11001023100號復審決定（下稱復審決定）
，本院判決如下：
    主  文
原告之訴駁回。
訴訟費用新臺幣1,000元由原告負擔。
    事實及理由
壹、程序事項：
    本件係原告對於不予許可假釋之處分不服而提起之行政訴訟
    ，依監獄行刑法第136條準用同法第114條第1項規定，為行
    政訴訟法之簡易訴訟程序事件。因依卷內兩造所提書狀事證
    資料明確，爰依同法第114條第2項規定，不經言詞辯論逕為
    判決。　　
貳、實體事項：
一、事實概要：
    原告於91至92年間犯強制性交等罪，經法院判決應執行有期
    徒刑7年確定，於法務部矯正署宜蘭監獄(下稱宜蘭監獄)執
    行。宜蘭監獄110年第3次假釋審查委員會（下稱釋審會）以
    原告「對寄居之未滿14歲表外甥女強制性交得逞多次，罔顧
    人倫，犯行戕害未成年者身心健全發展」為主要理由，仍有
    繼續教化之必要，不符合刑法第77條條、少年事件處理法第
    81條、監獄行刑法第115條規定為由，決議未通過假釋，並
    經被告以原處分核復准予照辦。原告不服認其執行中無違規
    ，積極受訓取得證照，強制治療已通過，並與被害人達成和
    解賠償，案發後未故意再犯類似犯行等為由，提起復審；經
    被告之復審審議小組考量原告之犯行情節非輕，認宜蘭監獄
    釋審會對原告假釋案件之審酌過程，及作成不予許可假釋之
    決議，於法無違，復審決定駁回在案。原告不服原處分及復
    審決定，遂提起行政訴訟。
二、原告主張：
㈠、其於107年5月23日入監服刑於宜蘭監獄執行中，至今其已執
    行有期徒刑逾1/3，前經宜蘭監獄釋審會決議未通過其假釋
    案，經提起復審，仍被駁回，其不服提起本件行政訴訟。原
    處分無非係以監獄行刑法第116條規定而認其所犯行非輕，
    而不予假釋。然其就刑事執行程序中涉及人身自由，屬憲法
    第8條規定所保障基本權，其已符法定假釋要件，依行刑累
    計處遇條例第75條規定申請假釋，嗣後卻遭原處分機關以不
    予假釋駁回，違法侵害其假釋請求權。
㈡、按法務部矯正署公布之「辦理假釋應行注意事項」明揭假釋
    審查委會對假釋案件，係就管教小組及教化科意見，受刑人
    在執行中有關事項，並參酌受刑人假釋後社會對其觀感詳為
    審查，認後悔有據，始得協議辦理假釋。其中對初犯或犯後
    態度良好，且盡力賠償損失或彌補損害者，可酌情准予假釋
    。被告應遵守前開規定，以是否後悔有據為主要考量，初犯
    或犯後態度良好，無再犯，非難以教化者應准予假釋。其於
    執行中成績良好，對過去行為所生影響深表後悔，被告僅以
    過去行為犯行非輕而認有繼續教化之必要云云，卻未見被告
    具體認定事實合以不服假釋標準理由。僅以過去犯行非輕認
    定原告有再行考核之必要，欠缺因果關係，有違不當聯結之
    禁止且誤認事實，亦有違假釋條件之判斷。況原告已符合原
    處分機關公布之「辦理假釋應行注意事項」、「假釋案件審
    核參考基準」之假釋積極資格無消極要件，原處分機關恣意
    臆測推論毫無根據，欲長期隔離原告，實已違反相關法令。
    又同是行為良好無違規紀錄之受刑人，於一次或二次呈報假
    釋即獲許可，公平何在；他人並未彌補受害人而假釋卻許可
    ，其已盡力彌補被害人賠償90萬元，懇求原諒並取得和解，
    當時其月薪不到4萬元對其來說不是小數目，足見其誠心懇
    求原諒。其明白性侵害事件頻繁，社會觀感不佳較重視這方
    面犯罪受刑人，但其犯罪時僅17歲，正逢青少年衝動時期容
    易犯錯，與成年犯案之人豈能一概而論。故聲明請求撤銷原
    處分及復審決定。
三、被告答辯聲明請求駁回原告之訴，答辯意旨：　
㈠、參諸臺灣高等法院少年法庭105年度少侵上訴字第1號判決所
    載之犯罪事實、全國刑案資料查註表所載之犯罪紀錄，宜蘭
    監獄釋審會依法務部頒「假釋案件審核參考基準」，考量原
    告之犯行情節，犯後態度（含在監行狀）及再犯風險（含前
    科紀錄）等三大面向後，認原告對6歲女童強制性交15次，
    犯行罔顧人倫，嚴重戕害未成年人身心健全發展，其犯行情
    節非輕；在監除戒菸獲獎外，餘無他具體良好事證，爰依法
    將前揭事項列為審查原告假釋之重要參據，並於綜合判斷其
    悛悔情形後，決議未通過假釋，再經被告以原處分核復准予
    照辦，於法有據。
㈡、原告訴稱執行中成績良好，對過去行為已悛悔，符合法定假
    釋積極資格無消極要件，已賠償被害人並取得和解，犯時 
    正逢青少年時期等情，均已列入原處分之考量，惟按監獄行
    刑法及受刑人假釋實施辦法規定，假釋之審核尚須審酌犯行
    情節等面向，且依刑法第77條第1項規定之文義，係「得」
    許假釋出獄，而非「應」許假釋出獄，此屬被告裁量權行使
    之範疇，原處分核無違誤。又訴稱原處分僅以過去犯行認定
    有再行考核之必要，欠缺因果關係，有違不當聯結禁止之部
    分，按監獄行刑法第116條第1項規定，假釋審查應併同考量
    犯行情節，據以判斷受刑悛悔情形，原處分於法有據。另訴
    稱同為行為良好且無違規紀錄之受刑人，於一次或二次呈報
    假釋即獲許可之部分，因各受刑人之假釋審核面向情形均非
    一致，尚難等同視之，且原告未能提具體體佐證資料，自難
    列為審酌之參考。
四、本院之判斷：　
㈠、本件事實概要欄所載事實，均為兩造是認，並有宜蘭監獄法
    務部矯正署不予許可假釋決定主要理由書、宜蘭監獄受刑人
    不予許可假釋決定書及宣導紀錄、宜蘭監獄受刑人報請假釋
    報告表、受刑人身分簿、臺灣新北地方檢察署檢察官執行指
    揮書（甲）、最高法院107年度台上字第309號刑事判決、臺
    灣高等法院少年法庭105年度少侵上訴字第1號判決、臺灣新
    北地方法院少年法庭103年度少侵訴字第16號刑事判決、全
    國刑案資料查註表、臺灣高等法院106年度上移調字第205號
    調解筆錄、原處分、復審決定、宜蘭監獄110年第3次釋審會
    議紀錄節本等文件(見本院卷第42至178頁)在卷可稽，堪為
    本件判斷基礎。
㈡、刑法第77條第1項規定：「受徒刑之執行而有悛悔實據者，無
    期徒刑逾25年，有期徒刑逾二分之一、累犯逾三分之二，由
    監獄報請法務部，得許假釋出獄。」；監獄行刑法第81條第
    1項規定：「對於受刑人累進處遇進至二級以上，悛悔向上
    ，而與應許假釋情形相符合者，經假釋審查委員會決議，報
    請法務部核准後，假釋出獄。」。故依現行假釋制度之規定
    ，係以受刑人累進處遇進至二級以上，悛悔向上，而與假釋
    要件相符者，經釋審會審查決議通過後，由監獄報請被告予
    以假釋，且依刑法第77條第1項規定之文義，被告「得」許
    假釋出獄，而非「應」許假釋出獄，此間准許與否，屬被告
    裁量權行使之範疇。所謂「悛悔實據」，係屬不確定之法律
    概念，依現行監獄行刑法第116條第1項之規定，受刑人之犯
    行情節、在監行狀、犯罪紀錄、教化矯治處遇成效、更生計
    畫及其他有關事項，均為假釋審查所應參酌之事項，以綜合
    判斷受刑人在監執行之悛悔情形，將「悛悔實據」之不確定
    法律概念具體化。復因假釋審查涉及受刑人在監教化情形之
    屬人性、經驗性判斷，亦涉及受刑人復歸社會之能力、危險
    性等風險評估。而依法務部矯正署所屬各監獄假釋審查委員
    會設置要點規定（下稱設置要點），釋審會除矯正機關人員
    外，尚有心理、教育、社會、法律、犯罪、監獄學等學者專
    家及其他社會公正人士參與，並應以合議決之，以落實假釋
    審查之公平、公正及客觀要求，此觀之設置要點第1、2、6
    點規定即明。故基於尊重釋審會之法侓授權之專屬性、專業
    性等不可替代性質，應承認被告依釋審會決議所為決定有判
    斷餘地，除有違反法定程序、判斷係基於不正確事實、資料
    ，或有逾越或濫用權限、違反公認之一般價值判斷標準或其
    他違法情事外，法院於審查時應予以尊重。
㈢、查原告本次報請假釋案，係由宜蘭監獄110年第3次假釋審查
    委員會議予以審查，經參加審查委員11人出席，0票同意，1
    1票(全數)不同意，決議不同意原告假釋之情，有前開假釋
    審查委員會會議紀錄節本足憑（見本院卷第42至48頁）。核
    其會議之組織、決議程序，均符合設置要點第2條及第6條規
    定，則被告參酌該釋審會決議，而為原處分，且無逾越法律
    規定或授權範圍情形，於法即無不合。　
㈣、原告以原處分未考量其在監成績良好，已賠償被害人並取得
    和解，犯時正逢青少年衝動時期容易犯錯，仍以其犯行為由
    不准其假釋，有不當聯結禁止之情形，指摘原處分不當等語
    。查原處分就原告假釋案為不予假釋之原處分之主要理由，
    在於考量原告犯行情節係「對寄居之未滿14歲表外甥女強制
    性交得逞多次，罔顧人倫，犯行戕害未成年者身心健全發展
    ，(因認)仍有繼續教化之必要。」(見本院卷第183頁)。而
    查「犯行情節」乃監獄行刑法第116條第1項明文列示假釋審
    查應參酌事項之一，原告以此主張原處分有不當聯結之瑕疵
    云云，顯非可採。
㈤、原告復主張同為行為良好且無違規紀錄之受刑人，於一次或
    二次呈報假釋即獲許可，其未獲准許有違公平云云。然原告
    並未具體提出其他受刑人之犯行情節及一切假釋應考量情形
    為何，自難認為有確實依據；且假釋是否准許，本為個案考
    量，原不能互為比附援引，原告執此主張，亦不可採至明。
五、綜上所述，原處分認事用法並無違誤，復審決定遞予維持，
    亦無不合。故原告起訴請求撤銷原處分及復審決定，為無理
    由，應予駁回。
六、本件事證已臻明確，兩造其餘攻擊防禦方法及所提出之證據
    ，核與判決之結果不生影響，爰不逐一論列，併予敘明。
七、本件第一審裁判費應由敗訴之原告負擔，爰確定訴訟費用如
    主文第2項所示。　　
八、據上論結，本件原告之訴為無理由，依行政訴訟法第236條
    、第195條第1項後段、第98條第1項前段，判決如主文。
中　　華　　民　　國　　110 　年　　11　　月　　5 　　日
                  行政訴訟庭　法　官  張軒豪
上為正本係照原本作成。
如不服本判決，應於送達後20日內，向本院提出上訴狀，其未表
明上訴理由者，應於提出上訴後20日內向本院補提理由書（均須
按他造人數附繕本）。上訴理由應表明關於原判決所違背之法令
及其具體內容，或依訴訟資料可認為原判決有違背法令之具體事
實。
中　　華　　民　　國　　110 　年　　11　　月　　5 　　日
                              書記官  林憶蓉